【裁判字號】    95,上訴,607
【裁判日期】    950808
【裁判案由】    偽造文書等
【裁判全文】
臺灣高等法院臺南分院刑事判決         95年度上訴字第607號
上  訴  人  臺灣臺南地方法院檢察署檢察官
被      告  乙○○
上列上訴人因被告偽造文書等案件，不服臺灣台南地方法院95年
度訴字第97號中華民國95年4 月24日第一審判決（起訴案號：臺
灣台南地方法院檢察署94年度核退偵字第1221號），提起上訴，
本院判決如下：
    主  文
原判決撤銷。
乙○○行使變造私文書，足以生損害於公眾或他人，處有期徒刑
壹年。
    事  實
一、被告乙○○意圖為自己不法所有，先於民國94年1 月間，在
    臺南縣柳營鄉東昇村540 之51號向不知情之丙○○所經營之
    汽車保養廠，以新台幣（下同）11萬元向丙○○購買停放該
    處待修之車號7230─JQ號1992年份BMW 黑色自小客車部後，
    復於94年3月2日凌晨4時30分許，在臺南縣麻豆鎮麻口里1之
    30號空地處，竊取被害人丁○○所有之車號L3─7878號1992
    年份BMW 紅色自小客車一部後，以「借屍還魂」之方式，於
    不詳時間、地點，將其前所蒐購同廠牌之事故車輛，將號碼
    7230─JQ號車牌拆卸，懸掛在車號L3─7878號失竊車輛上，
    噴上黑色烤漆，將贓車前擋風玻璃左前側車身號碼
    WBABE5313NJA03567 號磨除，打上與車號7230─JQ號自小客
    車相同之WBABF4310NEK01908 號車身號碼，以冒充有正當來
    源之車輛。嗣於94年7月9日23時30分許，被告乙○○駕駛該
    改造車號7230─JQ號自用小客車，進入國道三號東山服務區
    停車休息時，為丁○○發現該車疑似其所失竊之車號L3─
    7878號自小客車，足生損害於丁○○及監理機關之管理。
二、案經內政部警政署國道公路警察局第八警察隊報告臺灣臺南
    地方法院檢察署檢察官偵查起訴。
    理  由
一、訊據被告乙○○固不否認有向丙○○購買前開7230─JQ號自
    小客車之事實，惟堅決否認有何竊盜、偽造文書之犯行，並
    辯稱：伊都是跟甲○○談買車相關事宜，錢也交給甲○○，
    且買車後二、三個月才交車等語。
二、查：
    1.原L3─7878號自小客車係於94年3月2日4 時許失竊，核與
      被害人丁○○於警詢之指述相符，並有車輛竊盜、車牌失
      竊資料個別查詢報表─查詢車輛認可資料一紙在卷可憑（
      見警卷第28頁）。
    2.上開於94年7月9日查獲之7230─JQ號自小客車，經內政部
      警政署國道公路警察局第八警察隊於94年7月11日請BMW總
      代理汎德嘉義經銷商賓歐汽車股份有限公司服務部技師協
      助檢視，發現該車變速箱及後椅座之車身號碼文件及條碼
      未經破壞，號碼為WBABE5313NJA03567號，確為失竊汽車
      L3─7878號之車身號碼；另於前檔玻璃左前側之車身號碼
      條碼WBAB4310NEK01908應係遭破壞變造過，有內政部警政
      署國道公路警察局第八警察隊94年7 月15日公警八刑字第
      0940890793號函一份及採證相片六幀、內政部警政署國道
      公路警察局第八警察隊94年8月9日公警八刑字第09408909
      47號函及函附相片四幀在卷可證（分見94核交685號卷第4
      至5 頁、第14至16頁、第32至34頁），經核與被害人丁○○、證人陳政毅及李日隆之供述相符，是94年7月9日查獲
      之7230─JQ號自小客車為「借屍還魂」車應可認定。又該
      「借屍還魂」之7230─JQ號自小客車，於94年7月9日查獲
      時，係由被告乙○○所駕駛，有被害人丁○○、幫丁○○
      修車之修車廠員工證人陳政毅指述綦詳（分見警卷5至6頁
      、13至14頁、核交685號卷10至11頁），至為明確。
    3.系爭7230-JQ號自小客車係由證人李家年於93年10月、11
      月間賣予證人丙○○，賣車時車頭幾近全毀，只剩下引擎
      還在，車子已無法行駛乙情，業經證人李家年於警詢及審
      理中證述甚詳；另系爭車輛係被告乙○○於94年1 月初接
      觸，以十一萬元買受該車，隔天交車，交車時係由被告委
      請拖吊車在丙○○之修車廠內將車拖回，當時車子因為受
      損嚴重尚未修理，無法行駛，被告委請拖吊車來吊時，丙○○已把壞的零件拆下來放在地上，施吊車一併帶走等情
      ，亦據證人丙○○（見核交685號卷38-39、57頁，原審卷
      第41頁、44頁、本院95年8月1日審判筆錄）、蔡朝至（見
      核交685 號卷62頁）於偵查及審理中證述明確；證人仲介
      被告買7230-JQ 號自小客車之甲○○於於警詢稱：「我在
      九十四年一月中旬……，看到一輛BMW損毀車輛，……，
      約三天後我帶乙○○前來丙○○認識及看車，該他們自行
      洽談，我未介入亦無收取任何佣金。」（見警卷第8頁）
      ，於原審稱：「乙○○曾經告訴我要買ＢＭＷ的車，剛好
      94 年1月我去丙○○的保養車修理洗車機，看到丙○○車
      廠內有一部撞壞的ＢＭＷ，粗看車頭有撞凹。我問這部車
      怎麼回事，丙○○說那部車他沒有錢修，我便問丙○○要
      不要賣，我可以介紹人來買，丙○○便說要幫我問車主。
      過了一、二天，丙○○打電話給我說，車主有意賣車，我
      就通知乙○○，並帶乙○○去丙○○的保養廠接洽。」，
      「丙○○告訴我11萬元成交，乙○○沒有跟我說。」，「
      （問：從接觸買車到交車隔多久？）沒多久，是隔沒幾天
      發生的事，應該都是94年1 月份。」，「（交車時車況如
      何？）我只有看到車尾，車子後來是被拖吊車拖離保養廠
      的。」，「（問：乙○○是否曾經在你家拿錢給你，要你
      交給丙○○？）沒有。」．「（問：如果是我找拖吊車去
      把車拖走，如何可能一月份拖一台撞壞的車，又在一月份
      把車修好驗車？）確實是我幫乙○○驗車，因為乙○○說
      第一次買車，不知道要如何驗車。」（見原審卷第36－37
      頁）, 其此部分證詞與丙○○、蔡朝至所稱相符，應堪採
      信。
   4. 證人甲○○雖於偵查中稱：「我是九十四年一月介紹，約
      九十四年三月交車，當時我看到車子是修好的。」（見核
      交685號卷22-23頁），惟與其本人在原審及本院所供不符
      ，且與證丙○○、蔡朝至所證不符，應屬迴護被告之詞，
      而非可採。足證修車廠老闆丙○○於94年1 月間交車予被
      告時，所交付之自小客車仍係原來李家年賣予丙○○之受
      損車輛，而非被害人丁○○失竊之L3－7878號自小客車無
      疑。
    5.被告乙○○就如何買受7230－JQ號自小客車之過程及交付
      車款之方式等情，於94年7 月10日在警詢中供稱：該車係
      94年1 月底在台南縣仁德鄉朋友甲○○家中以新台幣37萬
      元購得，交車是94年3 月底，所以購車付款當時至交車從
      未見過該車云云；94年8月8日於偵訊中則供稱：交車前有
      看過一次車子，約94年1 月過年前的事，金額分二次給，
      都給現金，第一次是94年1月份看車時交定金5萬元給丙○○，在他的保養廠，當時是甲○○載伊去的，看的出車頭
      是撞壞的，導流板及引擎蓋有受損，第二次是94年3 月底
      交車時給丙○○32萬元，於甲○○他家外面的路口交給丙○○云云；嗣於95 年4月10日審理中再供稱：伊從來沒去
      過丙○○的修車廠，交車前也沒有看過要買的那台車，沒
      有和丙○○接觸過，車款第一筆是交給甲○○的哥哥林柏
      昇轉交給甲○○，後來陸陸續續交了30幾萬給甲○○云云
      ；揆諸被告前開辯詞，就到底有無於交車前見過系爭車輛
      ，先於警詢中供稱「無」，後於偵查中辯稱「有」，再於
      審理中改稱「無」…另就車款之交付方式，在偵查中供稱
      係分二次交給「丙○○」，在原審審理中則又改稱係分多
      次陸續交給「甲○○」，於本院則稱：「車款約三、四十
      萬元，因為陸陸續續給的，我和甲○○大哥有金錢的來往
      ，所以我大約拿捏一下大約三十七萬。」，並非很肯定車
      款三十七萬元，且該金額為賣主丙○○所否認，被告又供
      稱：「錢是銀行貸款來的，這可以查的。」（見本院卷審
      理筆錄20頁），前後說詞矛盾，可見被告並非以三十七萬
      向甲○○購買（甲○○亦否認被告向其購買），所辯顯難
      採信。
    6.綜上，被告九十四年一月間向丙○○買的是事故車，一月
      間以拖吊車吊走，尚不能使用，且車身為黑色，而被害人
      丁○○的L3-7878號車於94年3月2日失竊，被告於94年7月
      9 日被警查獲時，車在東山服務區，為行駛使用中之車輛
      ，且車牌為7230-JQ，身車為失竊之L3-7878號車，其前檔
      玻璃左前側之車身號碼條碼WBAB4310NEK01908遭破壞變造
      過，足證L3-7878 號車應係被告竊取，將紅色車身改為黑
      色後懸掛7230-JQ 車牌，以借屍魂手法，掩飾犯罪，被告
      辯稱L3-7878號車非其竊取，應非可採。
    7.原判決認：由交通部公路總局嘉義區監理所台南監理站94
      年9月16日嘉監南字第0940042648 號函附之光碟片翻拍照
      片（見94核交685 號卷第59頁）可看出照片中係一男子開
      著一輛車號7230─JQ號BMW 在驗車，另從照片左上角可得
      知當天日期為94年1 月26日，至為明確。而證人甲○○於
      本院審理中證稱：伊幫乙○○驗車等語（見本院卷審理筆
      錄5頁），可見前開事故車係於94年1月26日由證人甲○○
      開去驗車。可知該7230─JQ號之事故車係先於94年1月26
      日即驗車通過，而原L3─7878號自小客車係後於94年3 月
      失竊，由此可知，L3─7878號自小客車失竊之時間點與事
      故車驗車之時間點顯有矛盾等情。惟查：該7230─JQ號之
      事故車係先於94年1 月26日即驗車通過，由證人甲○○開
      去驗車，惟以被告此次犯罪手法，該7230─JQ號車牌亦有
      可能懸掛於另一輛車上，藉由驗車而回魂故不能以該7230
      ─JQ號於94年1 月26日即驗車通過之另案事實，而否認被
      告有本件犯罪行為。
三、按汽車引擎號碼及車身號碼，係汽車製造廠商之出廠標誌，
    乃表示一定用意之證明，依刑法第220條第1項規定，應以私
    文書論，被告將車號L3─7878號自小客車更換外殼為車號
    7230─JQ號自小客車，並將贓車前擋風玻璃左前側車身號碼
    WBABE5313NJA03567號磨除，打上與車號7230─JQ 號自小客
    車相同之WBABF4310NEK 01908號車身號碼，以冒充有正當來
    源之車輛, 應屬偽造行為，足以生損害於公路監理機關對於
    車籍管理之正確性及原車主，係犯刑法第216條、第210條之
    行使偽造私文書罪；其竊取L3-7878號車，係犯刑法第320條
    第1 項之竊盜罪，其變造前擋風玻璃左前側車身號碼之低度
    行為，為行使之高度行為所吸收，僅論以行使偽造私文書罪
    。
四、查被告行為後，94年1月7日修正公布之刑法，自95年7月1日
    施行，修正後之刑法刪除第55條關於牽連犯之規定。本件被
    告所犯上開竊盜與行使偽造私文書等罪具有牽連犯之關係，
    依修正前即行為時之規定，應從一重之行使偽造私文書罪處
    斷；依修正後之刑法既已刪除牽連犯之規定，則所犯上述各
    罪應依數罪併罰之規定分論併罰。比較新舊法之規定，修正
    後之規定並非較有利於被告，依刑法第2條第1項之規定，應
    適用行為時之法律，即適用修正前刑法第55條牽連犯之規定
    ，從一重之行使偽造私文書罪處斷。
五、原審不察，遽予無罪之諭知，自有未洽，檢察官上訴意旨，
    指摘原判決不當，非無理由，自應予撤銷改判，爰審酌被告
    以事故車車牌懸掛於贓車上，公然在道路上行駛，並辦理過
    戶、驗車，欺瞞監理單位，並使失車之被害人難於找回失車
    ，犯罪之手段至為惡劣，犯後復多方掩飾等一切情狀，量處
    有期徒刑一年，以示懲儆。
據上論結，應依刑事訴訟法第369條第一項前段、第364條、第
299條第一項前段、刑法第220條、216條、第210條、第320條第1
項、第2條第1項、修正前第55條，判決如主文。
本案經檢察官趙中岳到庭執行職務。
中    華    民    國    95    年    8     月    8     日
                  刑事第五庭    審判長法  官  楊明章
                                      法  官  顏基典
                                      法  官  楊子莊
以上正本證明與原本無異。
如不服本判決，應於收受本判決後十日內向本院提出上訴書狀。
其未敘述上訴理由者並得於提起上訴後十日內向本院補提理由書
狀（均須按他造當事人之人數附繕本）「切勿逕送上級法院」。
                                      書記官  王全龍
中    華    民    國    95    年    8     月    9     日
附錄：本判決論罪科中華民國刑法第210條
（偽造變造私文書罪）
偽造、變造私文書，足以生損害於公眾或他人者，處5年以下有
期徒刑。
中華民國刑法第216條
（行使偽造變造或登載不實之文書罪）
行使第 210 條至第 215 條之文書者，依偽造、變造文書或登載
不實事項或使登載不實事項之規定處斷。
中華民國刑法第220條
（準文書）
在紙上或物品上之文字、符號、圖畫、照像，依習慣或特約，足
以為表示其用意之證明者，關於本章及本章以外各罪，以文書論
。
錄音、錄影或電磁紀錄，藉機器或電腦之處理所顯示之聲音、影
像或符號，足以為表示其用意之證明者，亦同。
中華民國刑法第320條
（普通竊盜罪、竊佔罪）
意圖為自己或第三人不法之所有，而竊取他人之動產者，為竊盜
罪，處5年以下有期徒刑、拘役或5百元以下罰金。
意圖為自己或第三人不法之利益，而竊佔他人之不動產者，依前
項之規定處斷。
前二項之未遂犯罰之。


司法院資訊處製作；財團法人民間司法改革基金會備份。
